【裁判字號】    89,上易,111
【裁判日期】    890328
【裁判案由】    詐欺
【裁判全文】
臺灣高等法院高雄分院刑事判決          八十九年度上易字第一一一號
    上  訴  人
    即  被  告  甲○○
    選任辯護人  吳賢明  律師
                吳建勛
                李偉如
右上訴人因詐欺案件，不服臺灣高雄地方法院八十八年度自字第四九六號中華民國八
十八年十二月十四日第一審判決，提起上訴，本院判決如左：
      主      文
原判決撤銷。
甲○○共同意圖為自己不法之所，以詐術使人將本人之物交付，累犯，處有期徒刑拾
月。
      事      實
一、甲○○有多次詐欺罪前科，最後一次於民國（下同）八十四年間，經台灣高雄地
    方法院判處有期徒刑二年六月確定，執行中，於八十六年二月廿七日假釋出獄，
    至八十七年三月廿一日假釋期滿執行完畢，仍不思悔改，復與其妻黃香蘭（已判
    處有期徒刑二年確定）共同意圖為自己不法所有之犯意聯絡，於八十八年一月一
    日晚上，偕同至高雄市○○區○○街一六二巷五號乙○○住處，以代乙○○之姊
    黃淑芬償債，尚欠新台幣（下同）十二萬元為詞，欲向乙○○借用，言明一星期
    至一個月內返還，使乙○○陷於錯誤，而如數交付，並由黃香蘭交付同額本票一
    紙。詎本票屆期未獲兌現，屢經催討未獲償還，乙○○始知受騙。
二、案由乙○○向台灣高雄地方法院提起自訴。
      理      由
一、訊據上訴人即被告甲○○否認有前開犯行，辯稱：當日晚上，伊只是開車載黃香
    蘭及黃淑芬去自訴人住處，並不知她們之事，且伊妻黃香蘭有代黃淑芬還債，伊
    並無參予詐欺云云。
二、惟查：
  (一)前開事實，迭據自訴人指訴綦詳，並有黃香蘭簽發面額十二萬之本票影本一紙附
    卷可稽。而被告於黃香蘭向自訴人表示要代黃淑芬償債，尚欠十二萬元，欲向自
    訴人暫借，約定一星期至一個內其夫貨款進來時即可返還時在場，並附和其詞等
    情，亦據證人黃淑芬具結證實。據自訴人指稱：黃香蘭向伊借用十二萬元時，約
    定一星期至一個月內，其先生（即被告）收入貨款即可返還，被告當場說「對」
    等語。且被告與黃香蘭向自訴人詐借十二萬元之前，曾偕同至黃淑芬之債權人林
    簡美枝住處，洽談代償債務事宜時，林簡美枝曾詢問被告意見，被告當場表示由
    其妻決定即可等情，亦為證人林簡美枝證述無訛。被告事前與其妻黃香蘭至林簡
    美枝住處，洽談代償債務事宜，又與其妻同至自訴人住處取款，是其與黃香蘭有
    犯意聯絡及行為分擔，灼然可見。
  (二)被告雖提出林皓龍代其母林簡美枝出具債務清償證明書，記載黃香蘭代黃淑芬清
    償三百二十萬元。惟據證人林皓龍及林簡美枝證稱：黃香蘭交付之支票，僅有一
    張二十萬元兌現，餘已退票等語。證人黃香蘭固證稱交付與林簡美枝之支票，有
    兌現三十萬元云云。但黃香蘭佯稱代黃淑芬償債及貸款，已向黃淑芬騙取七十萬
    一千元，有本院八十八年度上易字第一０八一號刑事判決附卷可稽。是黃香蘭之
    代償二十萬元或三十萬元，僅係延遲其不法行為之提早暴露，並無解其夫妻不法
    所有之詐欺犯行。
  (三)自訴意旨記載被告夫妻詐借十二萬元之日期為八十七年一月一日，本票之發票日
    亦為八十七年一月一日。據自訴人指稱正確日期應為八十八年一月一日，因本票
    發票日誤寫，自訴狀亦隨同記載為八十七年一月一日等情。依證人黃香蘭所稱，
    與黃淑芬相識始自八十七年五、六月間，然則黃香蘭與被告自不可能於八十七年
    一月一日為代黃淑芬償債，而至自訴人處詐借現款，是本件之犯罪日期應為八十
    八年一月一日無疑。自訴狀記載之犯罪日期，雖有錯誤，但所指訴者係八十八年
    一月一日之犯罪事實，故不能以此誤載，而謂自訴效力不及於八十八年一月一日
    之犯行，併予明。
  (四)綜上所，本件事證已臻明確，被告所辯，顯係卸責之詞，殊無足採，其犯行洵
    堪認定。被告聲請傳訊陳大振，以證明黃香蘭又代黃淑芬償還陳大振十六萬元等
    情，惟黃香蘭即令有代償陳大振十六萬元，依前開說明，仍無解被告之詐欺刑責
    ，本院認無傳訊必要。
三、查被告意圖為自己不法之所有，以詐術使人陷於錯誤，而將本人之財物交付，核
    其所為，係犯刑法第三百三十九條第一項之詐欺取財罪。被告與黃香蘭間有犯意
    聯絡及行為分擔，為共同正犯。被告有如事實所載之前科，受有期徒刑之執行，
    於八十七年三月廿一日假釋期滿執行完畢，有本院被告全國前案紀錄表可按，茲
    於五年內再犯有期徒刑之詐欺取財罪，應依累犯規定加重其刑。
四、原審論處被告罪刑，固無不合，惟認定犯罪日期為八十七年一月一日，且未依累
    犯規定加重其刑，均有未洽。被告上訴意旨否認犯罪，指摘原判決不當，雖無理
    由，但原判決既有可議，自應將之撤銷改判。爰審酌被告有多次詐欺前科，猶再
    犯詐欺罪，毫無悔改之意，犯罪後飾詞卸責，又迄未償還被害人之損失，態度欠
    佳等一切情狀，量處如主文所示之刑。本件雖係被告上訴，惟因原判決適用法條
    不當，依刑事訴訟法第三百七十條但書規定，自得諭知較重於原判決之刑，併予
    明。
據上論斷，應依刑事訴訟法第三百六十九條第一項前段、第三百六十四條、第三百四
十三條、第二百九十九條第一項前段、第三百七十條但書、刑法第二十八條、第三百
三十九條第一項、第四十七條、罰金罰鍰提高標準條例第一條前段，判決如主文。
本案經檢察官陳國全到庭執行職務。
中    華    民    國     八十九     年       三       月     二十八     日
                              臺灣高等法院高雄分院刑事第五庭
                                  審判長法官  吳水木
                                        法官  陳朱貴
                                        法官  洪慶鐘
右正本證明與原本無異。
不得上訴。
                                      書記官  陳金卿
中    華    民    國     八十九     年       三       月    二十九      日
附錄：本判決論罪科刑法條：
刑法第三百三十九條第一項：
意圖為自己或第三人不法之所有，以詐術使人將本人或第三人之物交付者，處五年以
下有期徒刑、拘役或科或併科一千元以下罰金。
                                                                        Ｂ


司法院資訊處製作；財團法人民間司法改革基金會備份。
